臺灣高等法院刑事裁定
109年度毒抗字第191號
抗  告  人
即  被  告  羅振家



上列抗告人因違反毒品危害防制條例案件，不服臺灣新北地方法
院109年度毒聲字第447號，中華民國109年9月10日裁定（聲請案
號：臺灣新北地方檢察署109年度聲觀字第432號、109年度毒偵
字第3643號），提起抗告，本院裁定如下：
    主  文
抗告駁回。
    理  由
一、原裁定意旨略以：抗告人即被告甲○○於偵訊時坦承有施用第
    二級毒品之犯行，其於民國109年5月4日為警採集之尿液，
    檢驗結果呈現安非他命、甲基安非他命之陽性反應，故被告
    施用甲基安非他命之犯行堪予認定。爰依毒品危害防制條例
    第20條第1項、觀察勒戒處分執行條例第3條第1項之規定，
    裁定將被告送勒戒處所觀察、勒戒等語。
二、抗告意旨略以：被告因家庭因素須扶養2名子女，若執行觀
    察勒戒，將無法工作而失去收入。被告已無施用毒品，願以
    其他方式接受裁罰，請撤銷原裁定云云。
三、按犯毒品危害防制條例第10條之罪者，檢察官應聲請法院裁
    定，或少年法院（地方法院少年法庭）應先裁定，令被告或
    少年入勒戒處所觀察、勒戒，其期間不得逾2月；第20條第1
    項及第23條第2項之程序，於檢察官先依刑事訴訟法第253條
    之1第1項、第253條之2之規定，為附命完成戒癮治療之緩起
    訴處分時，或於少年法院（地方法院少年法庭）認以依少年
    事件處理法程序處理為適當時，不適用之，毒品危害防制條
    例第20條第1項、第24條第1項分別定有明文。
四、經查：被告於109年5月3日晚間8、9時許，在新北市三重區
    某處堤防旁之公園廁所內，施用第二級毒品甲基安非他命1
    次，嗣於同年月4日0時10分許，在臺北市大安區忠孝東路三
    段與建國南路一段路口為警查獲之事實，業經被告於警詢、
    偵查中坦承不諱（臺北地檢毒偵卷第15、17、75頁反面），
    且被告警詢後所採集之尿液，經送台灣尖端先進生技醫藥股
    份有限公司以酵素免疫分析法（EIA）初步檢驗，再以氣相
    層析質譜儀（GC/MS）複驗，安非他命、甲基安非他命均呈
    陽性反應，有該公司109年5月19日出具之濫用藥物檢驗報告
    及臺北市政府警察局偵辦毒品案件尿液檢體委驗單影本在卷
    可稽（新北地檢毒偵卷第11、13頁），被告施用甲基安非他
    命之犯行，足堪認定。
五、被告雖執前詞抗告，惟查：
  ㈠97年4月30日修正公布之毒品危害防制條例第24條第1項，採
    行「觀察、勒戒」與「緩起訴之戒癮治療」並行之雙軌模式
    ，並無「緩起訴之戒癮治療」應優先於「觀察、勒戒」的強
    制規定。是檢察官自得按照個案情形，依法裁量決定採行何
    者為宜。復觀諸毒品危害防制條例之全部條文，並無課以檢
    察官於聲請觀察、勒戒裁定前，應訊問被告是否同意觀察、
    勒戒之規定，檢察官亦無於聲請書中說明不命被告接受戒癮
    治療理由之義務。
  ㈡另由「毒品戒癮治療實施辦法及完成治療認定標準」第6條：
    「檢察官為緩起訴處分前，應得參加戒癮治療被告之同意，
    並向其說明完成戒癮治療應遵守事項後，指定其前往治療機
    構參加戒癮治療」；「未滿20歲之被告，並應得其法定代理
    人之同意。」之規定可知，受戒癮治療者必須自行前往治療
    機構接受戒癮治療並遵守一定事項，一旦違反，其緩起訴處
    分即有可能遭到撤銷，並由檢察官依法追訴。故如檢察官欲
    依毒品危害防制條例第24條規定，以緩起訴方式替代觀察、
    勒戒時，自應詢問行為人是否同意接受戒癮治療。是緩起訴
    之戒癮治療應屬法律賦予檢察官偵查裁量結果之作為，不得
    認為係施用毒品者所享有之權利。而是否給予施用毒品者為
    附命完成戒癮之緩起訴處分，既屬檢察官之職權，自非法院
    所得介入審酌。
  ㈢毒品危害防制條例所規定之「觀察、勒戒」程序，係針對受
    處分人所為保安處分，目的在戒除行為人施用毒品身癮及心
    癮，以達教化與治療之目的，其立法意旨在幫助施用毒品者
    戒毒，性質上為一療程，而非懲罰，並屬強制規定，除檢察
    官審酌個案情形，依同條例第24條第1項為附命完成戒癮治
    療之緩起訴處分外，凡經檢察官聲請法院裁定將被告送勒戒
    處所觀察、勒戒者，法院僅得就其聲請審查被告是否有施用
    毒品之行為，以及被告是否為「初犯」或為觀察、勒戒、強
    制治療執行完畢後「3年內再犯」而為准駁之裁定，並無自
    由斟酌以其他方式替代或得以其他原因免予執行之權。而所
    謂「緩起訴之戒癮治療」，係由檢察官審酌個案情形，依毒
    品危害防制條例第24條規定，改以緩起訴處分方式轉介毒品
    施用者前往醫療院所治療。惟是否給予被告為附命完成戒癮
    治療之緩起訴處分，事屬刑事訴訟法第253條之1第1項及第2
    53條之2第1項第6款特別賦予檢察官之職權，法院原則上應
    尊重檢察官職權之行使，僅就檢察官之判斷有違背法令、事
    實認定有誤或其他裁量重大明顯瑕疵等事項，予以有限之低
    密度審查，檢察官就此裁量權之行使，苟無濫用或不當情形
    ，自不得任意指為違法，另被告無聲請檢察官為附命完成戒
    癮治療之緩起訴處分之權利，其縱提出聲請，亦僅在促請檢
    察官注意得否予以適用，檢察官並不受被告聲請之拘束，故
    檢察官即使未為此部分理由之說明，於法亦無不合。
　㈣本件檢察官斟酌個案情節後，未對被告為戒癮治療之緩起訴
    處分，而係選擇向原審法院聲請裁定觀察、勒戒，此乃檢察
    官裁量權之適法行使，法院自應予以尊重，且查無檢察官聲
    請有何違背法令、認定事實有誤或其他重大明顯瑕疵之處，
    其聲請應屬有據，自無由法院審酌以其他方式替代之餘地。
    至被告所稱工作、家庭狀況云云，均非得以免除觀察、勒戒
    之事由。
　㈤綜上，原審以被告確有施用第二級毒品甲基安非他命之犯行
    ，因而裁定令被告入勒戒處所觀察、勒戒，核其認事用法，
    並無違誤或不當。本件抗告為無理由，應予駁回。
據上論斷，依刑事訴訟法第412條，裁定如主文。 
中　　華　　民　　國　　109 　年　　10　　月　　29　　日
                  刑事第二十五庭審判長法　官  邱滋杉
                                      法　官  黃翰義
                                      法　官  陳彥年
以上正本證明與原本無異。
不得再抗告。
                                      書記官  彭秀玉
中　　華　　民　　國　　109 　年　　10　　月　　29　　日